臺灣高等法院刑事判決　　　　　　　　93年度上易字第2145號
上　訴　人
即　被　告　甲○○
　　　　　　乙○○
共　　　同
選任辯護人　傅文民律師
　　　　　　王怡今律師
上列上訴人因侵占案件，不服臺灣桃園地方法院93年度易字第35
2號，中華民國93年11月5日第一審判決（起訴案號：臺灣桃園地
方法院檢察署92年度偵續二字第1號 ），提起上訴，本院判決如
下：
    主  文
上訴駁回。
甲○○、乙○○均緩刑肆年。
    事  實
一、甲○○與丙○○原為男女朋友關係，二人於民國83年間，與
    四名友人在桃園縣中壢市○○○路708巷72號，合夥經營「
    後院咖啡館」，惟因經營理念不合，乃於84年5月1日結束該
    合夥關係。惟甲○○、丙○○二人仍繼續共同經營「後院咖
    啡館」，店務主要均由丙○○負責，二人並將經營後院咖啡
    館之所得均存入丙○○所有之中國信託商業銀行（以下稱中
    國信託銀行）、帳號：00000000帳戶，而共同運用。
二、86年間，丙○○、甲○○共同以前開丙○○帳戶內之資金以
    甲○○之名義投資買賣股票，且為買賣股票交易資金進出之
    需要，甲○○並提供所有寶島商業銀行（以下稱寶島銀行）
    、帳號：000000000號之活期儲蓄存款帳戶予丙○○使用 。
    嗣於88年7月初，甲○○、丙○○二人感情生變 ，甲○○亟
    思分手，明知所有之上開寶島銀行帳戶內於88年10月21日轉
    帳所存入之新臺幣（下同）23萬8914元，係丙○○於88年10
    月19日賣出二人共有股票之所得，非其單獨所有，不得擅自
    使用，甲○○竟意圖為自己不法之所有，並基於概括犯意，
    分別於88年11月3日、同年月11日、同年月16日，連續3次提
    領3萬元、2萬元及18萬8000元，合計23萬8000元，並將上開
    提領款項之半數即11萬9000元予以侵占入己。
三、88年4月間，後院咖啡館員工徐子惠委託丙○○為之買進「
    宏電」股票三張，甲○○亦同意丙○○可使用其所有之前開
    寶島銀行帳戶為徐子惠買賣股票 ，丙○○並於88年4月22日
    使用甲○○所有前開寶島銀行帳戶 ，以6萬0213元為徐子惠
    買進股票三張。惟甲○○因與丙○○之感情糾紛，即於88年
    10月間向寶島銀行辦理終止手續，不再提供該帳戶予丙○○
    使用，徐子惠知悉上情後，即於88年11月11日、同年月15日
    2次以存證信函要求甲○○返還前開股票 ，然甲○○明知該
    股票係徐子惠所有，竟意圖為自己不法之所有，承前之同一
    概括犯意，未經徐子惠之同意，擅於88年11月16日將徐子惠
    所有之前開三張股票以9萬1596元賣出 ，出賣股票所得資金
    並於同年月18日轉帳存入甲○○之上開帳戶內，甲○○明知
    所有前開帳戶內之9萬1596元應屬徐子惠所有 ，其餘則為其
    與丙○○所共有，不得擅自提領使用，猶分別於88年12月10
    日、同年月15日、同年月29日，連續3次提領4萬元 、3萬元
    及2萬2000元，共9萬2000元，而將徐子惠所有之股款9萬159
    6元，及其與丙○○所共有餘款404元之半數202元 ，均予侵
    占入己。
四、甲○○因復於88年10月22日晚間8時許 ，與友人乙○○共同
    至「後院咖啡館」，撥打電話要求丙○○出面解決問題，惟
    因丙○○未出面，而引起甲○○、乙○○之不滿，詎二人均
    明知「後院咖啡館」係丙○○與甲○○共同經營，擺放於店
    內之物品應屬於二人共有，不得擅自據為己有，甲○○與乙○○竟共同基於意圖為自己不法所有之犯意聯絡，甲○○並
    承前概括犯意，將擺放於店內之書籍約100本、ＣＤ約900片
    、啤酒約8箱、洋酒約112瓶、紅酒約42瓶、直立座噴射打火
    機1個、雪茄保濕盒1個、約價值5萬元之雪茄及桌上小燈2支
    等物品，均搬運至乙○○所駕駛之自用小客車上並載走，而
    據為己有。
五、案經丙○○訴由桃園縣警察局中壢分局報請台灣桃園地方法
    院檢察署檢察官偵查起訴。
    理  由
壹、被告甲○○侵占丙○○所有11萬9千元部分：
一、訊據上訴人即被告甲○○對其所有寶島銀行活期儲蓄存款帳
    戶內之資金係來自告訴人丙○○所有中國信託銀行之支票存
    款，及將上開寶島銀行帳戶所餘之23萬8000元提領出來據為
    己有之事實，固所是認，惟矢口否認有何侵占上開款項之犯
    行，辯稱：伊寶島銀行帳戶內的錢雖然是由告訴人之中國信
    託銀行轉入，但這些錢都是伊經營三家咖啡館賺來的，都是
    伊的錢云云。
二、經查：
  (一)被告甲○○確於88年11月3日、同年月11日、同年月16日 ，
    自其所有寶島銀行活期儲蓄存款帳戶內（ 帳號：000000000
    ），分別提領3萬元、2萬元及18萬8000元，合計23萬8000元
    等情，業經告訴人於原審指訴綦詳（詳見原審卷一第95頁 ）
    ，並為被告甲○○所是認（詳見原審卷一第198頁 ），且核
    與被告甲○○上開寶島銀行帳戶存摺之提款明細表所載提領
    之金額相符（詳見原審卷一第181、183頁）。是被告甲○○
    確於上開日期，自其所有島寶銀行帳戶內連續三次提領合計
    23萬8000元之事實，自可認定。再依被告甲○○上開寶島銀
    行帳戶存摺之提款明細表記載，該帳戶曾於88年10月21日轉
    帳存入23萬8914元（詳見原審卷一第181頁 ）。又被告甲○○於原審供稱：該筆23萬8914元係告訴人賣出伊股票之進帳
    等語（詳見原審卷一第198頁 ），且核與「日盛證券股份有
    限公司有價證券買賣對帳單」所載被告甲○○之上開帳戶於
    88年10月19日，賣出股票合計23萬8914元乙情（詳見原審卷
    一第116頁）相符 。是被告甲○○上開所提領之23萬8000元
    ，應係來自變賣股票所得，應可認定。
  (二)再被告甲○○所有上開寶島銀行帳戶內買賣股票所需之資金
    ，均係自告訴人所有上開中國信託銀行帳戶內轉入之事實，
    此為被告甲○○及告訴人均不爭執，且經核對告訴人所有前
    開中國信託銀行帳戶，自86年2月17日起至88年4月17日止之
    轉出存入情形（詳見偵續字第52號卷，第66至85頁），可見
    被告甲○○上開所有寶島銀行帳戶內之存款確實來自告訴人
    所有中國信託銀行帳戶之轉入。
  (三)又被告甲○○辯稱後院咖啡館係伊一人的，伊才是老闆，後
    院咖啡館賺的錢都存在告訴人帳戶內，所以告訴人帳戶的金
    錢都是伊所有，賣股票的所得也是伊一人所有，未侵占告訴
    人之金錢云云。然告訴人指稱伊才是後院咖啡館的老闆，當
    初開後院咖啡館時，被告甲○○還是中原大學學生，不可能
    有錢投資，後院咖啡館是伊一人所有，賺的錢也都存在伊所
    有帳戶內，因為當時二人感情很好，伊才拿錢以被告甲○○
    名義買股票，但股票及賣股票的錢都是伊一人所有，被告甲○○不可將股票賣走並拿走全部的金錢，被告甲○○有侵占
    等語。依上足見被告甲○○確有提供帳戶予告訴人使用買股
    票，被告甲○○與告訴人交惡後，單獨將股票出賣並將全部
    股票據為己有，而當初買賣股票之資金係自告訴人帳戶所匯
    入，且告訴人帳戶內之金錢均係後院咖啡館之經營所得等情
    ，為被告甲○○及告訴人所是認，是此部分之事實自可認定
    。
  (四)另被告甲○○與告訴人爭執「後院咖啡館」所有權之歸屬，
    均認為自己才是「後院咖啡館」之所有人，有權取得出賣股
    票金錢之全部，是本院自應先審究該問題，進而認定被告甲○○是否有權取得其帳戶內出賣股票之全部金錢，而判斷其
    是否有不法所有之意圖。查：被告甲○○迭於警訊、偵查中
    陳明，後院咖啡館是伊與告訴人共同經營等語（詳見偵字第
    18354號卷第6頁、第61頁反面、第92頁）。再依卷附84年4
    月6日被告甲○○ 、告訴人與其他合夥人結束合夥關係之會
    議紀錄記載，告訴人亦簽名其上（見偵續字第52號卷第19頁
    ）。又告訴人亦提出由其支付進貨、員工薪資之支票存根影
    本（見偵續字第52號卷第27至58頁），均足以證明「後院咖
    啡館」確實係由被告甲○○與告訴人所共同經營。另被告甲○○與告訴人於偵查中均陳稱：桃園縣中壢市○○○街二號
    九樓、六號九樓，均是伊等二人合夥做生意賺錢共同買的等
    語（詳見偵字第18354號卷第61頁反面 ），而依卷附「中壢
    市○○○街二號九樓」之分期付款申請書記載，其分期付款
    人為告訴人，連帶保證人為被告甲○○（ 見偵字第18354號
    卷第45頁），即被告甲○○與告訴人原為男女朋友，長期為
    同居生活，依其共同經營咖啡館及共同購買桃園縣中壢市○○里○鄰○○○街二號九樓及六號九樓住處等事實觀察，兩
    人實已財物共同，且共同管理，與一般同財共居之夫妻並無
    差別，已具有事實夫妻關係，此亦即證人黃凱傑於偵審中均
    認為被告甲○○是後院咖啡館之負責人（ 詳見偵字18354號
    卷第84頁、原審卷二第63頁）；證人陳唯泰、徐子惠則認為
    告訴人才是後院咖啡館之負責人（ 詳見偵續一字第4號卷第
    24頁、原審卷二第7頁、第56頁 ）；而證人范姜弘，則認為
    被告甲○○與證人丙○○二人都是後院咖啡館之負責人（詳
    見原審卷一第98頁），此皆因被告甲○○與告訴人於同居時
    期，係處於同財共居之狀態，生活上互為支應，財務上亦互
    為支援，並共同經營咖啡館，致上開證人對於後院咖啡館之
    負責人為何人，有上開不同之認知，是被告甲○○與告訴人
    於同居期間，對於由咖啡館經營之所得，均用於供應二人日
    常生活及預計將來共同生活之用，已足以認定二人共同經營
    咖啡館之所得，應為被告甲○○與告訴人所共有，被告甲○○辯稱經營咖啡館所賺的錢均是伊一人獨有云云，與前開證
    據不合，自不足採信。至於檢察官指稱「後院咖啡館」係被
    告甲○○與告訴人二人合夥經營云云，然而依據上開各項證
    據，只能證明被告甲○○與告訴人有共同經營「後院咖啡館
    」之事實，至於被告甲○○與證人丙○○之間曾否就彼此之
    出資額、經營決策權所屬、盈餘之分配等民事上合夥法律關
    係要件，有所約定？並無證據證明之，即依卷內所存證據，
    尚不足以認定被告甲○○與告訴人確有合夥經營「後院咖啡
    館」之情事存在，附此敘明。
  (五)又被告甲○○與告訴人於前開買賣股票期間，均係共同下單
    ，二人間關於買賣股票行為，無從清楚區分各人之權利義務
    ，證人即日盛證券公司營業員范姜弘於偵查及審理中均證稱
    ：告訴人與被告甲○○共同找伊下單買賣股票，告訴人與被
    告甲○○下單的次數差不多，但伊和告訴人講的次數比較多
    ，因為告訴人會問伊股票的事；雖然告訴人不是帳戶的所有
    人，但伊以為被告甲○○與告訴人是夫妻，而且他們的買賣
    應該都是他們二人討論的結果，不管誰下單，另外一個人都
    在旁邊等語（詳見偵續一字第4號卷第64頁 、原審卷一第96
    頁），即依證人范姜弘所述，利用上開被告甲○○寶島銀行
    帳戶向證人范姜弘下單，進行股票買賣時，被告甲○○與告
    訴人均有共同討論，且被告甲○○與告訴人均有向證人范姜
    弘下單過，是經由被告甲○○寶島銀行帳戶進行賣買股票，
    確係被告甲○○與告訴人所共同進行，已可認定。再觀察被
    告甲○○寶島銀行帳戶內資金之來源均來自告訴人中國信託
    銀行之轉入，已足以證明上開股票之買賣確係被告甲○○與
    告訴人所共同從事之買賣，益證被告甲○○與告訴人用以買
    賣股票之資金為二人所共有。衡情被告甲○○與告訴人當時
    感情穩定期間，二人於主觀上，對於係咖啡館之經營及營業
    之所得，均認是渠二人共同所有，不分彼此，於客觀上，對
    外表現之行為亦係如此。是被告甲○○於事後再辯稱上開買
    賣之股票均是伊一人所有云云，自不足採。
三、綜上所述，被告甲○○明知其作為買賣股票之寶島銀行帳戶
    內之資金，均來告訴人所有中國信託銀行帳戶之轉入，且該
    中國信託帳戶內之存款均是被告甲○○與告訴人二人共經營
    咖啡館之所得，為二人所共有，竟將交易股票所得而存入上
    開寶島銀行帳戶內之23萬8914元，連續提領3次共23萬8000
    元，並將之據為己有，是被告甲○○有為自己不法所有之意
    圖，已臻灼然。按上開提領之23萬8000元，既為被告甲○○
    與告訴人所共有，則被告甲○○侵占上開23萬8000元之一半
    即11萬9000元部分，自可認定。至於被告甲○○雖辯稱：告
    訴人將款項匯入其上開寶島銀行帳戶內作為操作股票之資金
    ，則該款項之所有權已移轉至寶島銀行，僅被告甲○○對寶
    島銀行有返還請求之債權，故該出售零股之款項縱經被告甲○○向寶島銀行提領，亦屬民事糾紛，而與侵占罪之構成要
    件有間云云。然依卷內資料所示，被告甲○○與告訴人就彼
    此間帳戶資金之轉存，並無有類似借貸或消費借貸之移轉金
    錢所有權之法律關係存在，而依被告甲○○與告訴人之上開
    陳述，被告甲○○與告訴人係共同利用被告甲○○所有寶島
    銀行帳戶進行股票交易，再依證人范姜弘證述告訴人於買賣
    股票時，對於被告甲○○所有寶島銀行帳戶內之存款，亦有
    實際支配權，均足認被告甲○○與告訴人主觀上，對於上開
    寶島銀行帳戶內之存款均視為該二人所共有而得隨意支配，
    被告甲○○辯稱告訴人已將金錢所有權移轉給甲○○云云，
    與本院前開認定之事實不符，顯係事後卸責之詞，亦不足採
    信。依據上開各項證據，足徵被告甲○○明知其寶島銀行帳
    戶內之存款為其與告訴人所共有，仍提領並據為己有，其有
    侵占之故意，灼然明確。是被告甲○○此部分侵占犯行足堪
    認定，自應依法論科。
貳、被告甲○○侵占徐子惠所有9萬1596元、告訴人所有202元部
    分：
一、訊之被告甲○○固坦承有於88年11月16日將手上剩餘的3 張
    宏電股票賣出，得款9萬1596元 ，並連續三次自上開寶島銀
    行帳戶中，連同帳戶內餘款404元，合計提領9萬2000元後據
    為己有之事實，惟矢口否認有何侵占之犯行，辯稱：當時伊
    的帳戶內有40多張宏電的股票，告訴人盜賣第一筆後就留下
    那3張宏電股票沒有賣掉，伊不知道該3張宏電的股票就是徐
    子惠的股票，當時徐子惠與告訴人是一邊的，徐子惠應去向
    告訴人拿錢，而不是向伊拿錢云云。
二、經查：
  (一)告訴人於原審指稱：徐子惠託伊操作宏電股票3張 ，徐子惠
    將買股票的錢，從徐子惠中國信託銀行的戶頭轉到伊中國信
    託銀行戶頭，總共是6萬0267元 ，因徐子惠先口頭叫伊幫她
    掛3張宏電，買了後，確定金額再請徐子惠轉帳給伊 ，後來
    被告甲○○在88年11月18日就將股票賣掉，賣掉股票後的應
    得股款就是9萬1596元，那3張宏電股票就是徐子惠的，所以
    伊才沒有將那3張賣掉，被告甲○○一直都知道宏電股票有3
    張是徐子惠的等語（詳見原審卷一第95頁、200頁 ），核與
    證人徐子惠於原審證稱：伊曾委託告訴人買進3 張宏電的股
    票，伊是將6萬多元轉到告訴人的戶頭等語（ 詳見原審卷二
    第58頁）相符。再核對卷附之證人徐子惠所有中國信託銀行
    帳戶存簿（帳號：00000000），與告訴人所有中國信託銀行
    帳戶存簿（帳號：00000000），彼此存簿轉出存入記載，發
    現在88年4月23日同時有轉出存入4萬7267元 及1萬3000元之
    記錄，而卷附之寶島銀行交易查詢報表（ 帳號：000000000
    ），亦有於88年4月22日買進6萬0213元之股票之記載（見原
    審卷一第207至216頁），均與上開告訴人及證人徐子惠之陳
    述相符 ，準此足認證人徐子惠確有委託告訴人買入3張股票
    ，而告訴人於接受上開委託後，亦利用前開被告甲○○所有
    寶島銀行帳戶買進6萬0213元之股票。
  (二)再依被告甲○○所有寶島銀行帳戶存簿記載，於88年11月18
    日曾有一筆9萬1596元之進帳 ，其後被告甲○○分別於88年
    12月10日、同年月15日、同年月29日，連續3次提領4萬元、
    3萬元及2萬2000元（原審判決誤植為22萬元，應予更正）等
    情，為被告甲○○所是認，被告甲○○並坦承：這筆存款是
    伊賣掉3張宏電股票的錢等語（詳見原審卷一第198頁），惟
    被告甲○○仍否認有何侵占證人徐子惠款項之犯行，辯稱：
    伊不知道這3張股票是徐子惠委託買入的云云 。然如上所述
    告訴人於原審稱：被告甲○○在88年11月18日就將股票賣掉
    ，賣掉股票後的應得股款就是9萬1596元，那3張宏電股票就
    是徐子惠的，所以伊才沒有將那3張賣掉 ，結果後來是被甲○○賣掉 ，被告甲○○一直都知道宏電股票有3張是徐子惠
    的等語（詳見原審卷一第200頁 ），並提出「日盛股份有限
    公司證券買賣對帳單」一紙為佐（見原審卷一第219頁）。
    被告甲○○在聽到告訴人之陳述後，改稱：徐子惠的股票是
    伊幫忙買的，但告訴人賣股票後，伊怎麼知道告訴人留下的
    3 張股票就是徐子惠的，徐子惠是有找伊買股票，但告訴人
    佔了伊的錢和股票，徐子惠應該找告訴人拿，不是向伊要錢
    等語（詳見原審卷一第201頁 ）。惟證人徐子惠於原審已證
    稱：伊委託告訴人買股票時，被告甲○○在場也有聽到，甲○○並當場表示可以使用他的戶頭來買賣股票等語（詳見原
    審卷二第59頁）；告訴人於原審亦稱：徐子惠曾在88年11月
    11 日發存證信函給被告甲○○ ，結果被告甲○○不理他，
    88年11月15日徐子惠又以正式的存證信函寄給被告甲○○，
    結果被告甲○○在88年11月18日就將股票賣掉等語（詳見原
    審卷一第200頁），並提出存證信函二份為佐（ 見原審卷一
    第217、218頁）。按依上開告訴人暨證人徐子惠之證述，已
    足認定被告甲○○明知其於88年11月18日賣出之3張股票 ，
    確係證人徐子惠委託告訴人使用被告甲○○所有寶島銀行帳
    戶所買入之股票。再參諸被告甲○○於原審坦承在88年11月
    18日賣出三張股票前，證人徐子惠、告訴人均已向其表示該
    股票是徐子惠的等情（詳見原審卷一第199頁 ），益證被告
    甲○○在88年11月18日賣出3張股票時，已明知該3張股票確
    係證人徐子惠所有，即被告甲○○上開所辯，與前開事證不
    符，不能採信。
三、綜上所述，被告甲○○於88年11月18日賣出三張股票，得款
    9萬1596元，復於同年月10日、15日、29日 ，連續3次提領4
    萬元、3萬元及2萬2000元 ，合計提領9萬2000元並據為己有
    ，而於賣出股票時，既已明知該股票為證人徐子惠所有，竟
    將賣得款項9萬1596元 ，及其與告訴人於上開寶島銀行帳戶
    內之共有餘款404元，予以提領出來後，將9萬1596元及上開
    共有餘款之一半即202元，合計9萬2000元據為已有，其有不
    法所有之意圖，堪予認定。是被告甲○○此部分侵占犯行，
    足堪認定，應依法論罪科刑。
參、被告甲○○、乙○○共同侵占後院咖啡館內物品部分：
一、訊之被告甲○○ 、乙○○固坦承有於88年12月22日晚間8時
    許，至「後院咖啡館」搬走書籍、ＣＤ、雪茄、洋酒、紅酒
    等物品，惟均矢口否認有何侵占「後院咖啡館」內物品之犯
    行。被告甲○○辯稱：伊是到「後院咖啡館」拿回自己的東
    西云云；被告乙○○辯稱：伊是依照被告甲○○的指示，幫
    忙搬運屬於被告甲○○的東西云云。
二、經查：
  (一)被告甲○○、乙○○於88年10月22日晚間8時許，共同至「
    後院咖啡館」，並打電話要求告訴人出面解決問題，惟因告
    訴人在外未出面，被告甲○○、乙○○竟共同將放置於「後
    院咖啡館」內之書籍約1百本、ＣＤ約9百片 、啤酒約8箱、
    洋酒約112瓶、紅酒約42瓶、直立座噴射打火機1個、雪茄保
    濕盒1個、約5萬元之雪茄及桌上小燈2支等物 ，私自開車運
    走而予侵占入己等情，業據告訴人指訴綦詳（詳見偵字第18
    354號卷第10頁反面 ），並有現場照片及原放置上開物品照
    片共26張、雪茄進貨之單據一紙在卷可佐（見偵字第18354
    號卷第49至51頁、原審卷二第36至48頁），足認告訴人上開
    關於「後院咖啡館」遭侵占物品之種類及數量之陳述，尚非
    無據。
  (二)被告甲○○、乙○○雖均辯稱，伊等到後院咖啡館只是將被
    告甲○○所有之物品搬走云云。惟查證人徐子惠於原審證稱
    ：當時伊在後院咖啡館工作，晚上八點多時被告二人進來，
    被告甲○○對所有工作人員說他要把店關掉，要把所有員工
    開除，伊愣住了，對被告甲○○說丙○○並沒有這樣說，但
    甲○○不理伊，就趕走客人，並搬東西，被告甲○○搬書、
    ＣＤ、雪茄，並說酒誰要就拿走，這時被告乙○○說他要，
    被告乙○○就叫證人陳唯泰幫忙將酒搬上陳唯泰的車上，後
    來陳唯泰認為不妥，就對被告乙○○說：要搬妳自己搬走，
    被告乙○○再把酒搬回她自己車上 ，被告二人搬走書大約1
    百多本、酒約1百多瓶、ＣＤ大約1千2、3百張、雪茄約1、2
    盒等到東西搬得差不多後，被告甲○○就開始打電話，請老
    朋友來喝酒，就至少有四個人到店裡來喝酒，店裡就很亂了
    ，伊不敢離開，也一直打電話叫告訴人回來，直到晚間12點
    ，被告甲○○他們才散了，伊才把店鎖起來（詳見原審卷二
    第57、58頁）。再證人陳唯泰於原審亦證稱：伊當天是值雨
    狗咖啡店的班，大約在當天晚上10點多，徐子惠到雨狗咖啡
    館向伊說被告甲○○今天晚上要找告訴人，如果找不到要砸
    店，要伊過去後院咖啡館看一下，伊到了後院咖啡館時，看
    到被告二人在吧檯前吃喝，伊就過去跟他們打招呼，聊了一
    下，這時被告二人看起來都還很正常，伊看沒什麼事就先走
    了，後來到了11點多，徐子惠又到雨狗咖啡館向伊說被告甲○○開始鬧了，伊又過去看，伊到後院咖啡館後，被告甲○○告訴伊說後院咖啡館只經營到今天，以後沒有後院咖啡館
    了，並說除了ＣＤ和書外，伊要吃什麼、喝什麼都自己拿，
    被告甲○○還說今天店裡的客人通通都免費，被告乙○○又
    說酒請客人喝太浪費了，要伊先把酒放到伊車上，下班後再
    載去給被告乙○○ ，伊就搬了130瓶左右的酒上伊的後車廂
    ，但當場伊以覺得這樣可能犯法，就對被告乙○○說這樣不
    對，伊要把酒拿出來，不要放在車上，後來被告乙○○就把
    她的車子開過來，要伊把酒從伊的後車廂搬到乙○○的車子
    的後車廂，這時候後院咖啡館已經很亂了，伊怕雨狗咖啡店
    也會被波及，就趕快回去雨狗咖啡店把電源、鐵門關掉，伊
    就回家了等語（詳見原審卷二第13、14頁）。按依證人徐子
    惠、陳唯泰上開證述，足徵被告甲○○、乙○○確於88年10
    月22日晚間八時許，共同至「後院咖啡館」找告訴人，惟因
    告訴人未出面，即將置放於「後院咖啡館」之書籍、ＣＤ、
    雪茄、洋酒、紅酒、雪茄、雪茄保濕盒、打火機及小燈等物
    ，開車運走而予以侵占入己。是被告二人辯稱只帶走被告甲○○個人物品云云，與前揭事實不符，無法採信。
  (三)證人黃凱傑雖於原審證稱未見被告二人並無搬走如告訴人所
    述數量之書、ＣＤ、酒類及雪茄等物（詳見原審卷二第66頁
    ），惟證人黃凱傑於偵查中已證稱：當天晚上10點多，伊看
    到被告甲○○坐在後院咖啡館門口等丙○○，伊進去咖啡館
    約五分鐘後就走了等語（詳見偵字第18354號卷第82頁 ）。
    按證人黃凱傑於偵查中既稱其進去咖啡館約五分鐘就離開現
    場，準此足見證人黃凱傑並未始終親身見聞被告二人是否有
    搬走上開物品，是其於審理所為有利於被告二人之證詞是否
    屬實，即有疑問，自不能採為有利被告二人之證據。再證人
    丁元皓雖於偵查中證稱：伊當晚一直待到後院咖啡館打烊，
    沒有看到被告二人有搬書籍、ＣＤ等物云云（詳見偵字第18
    354號卷第82 ），然證人丁元皓前開證述不僅與證人陳唯泰
    、徐子惠之證述不符，亦與被告二人供稱當晚有自「後院咖
    啡館」取走被告甲○○個人之書籍、ＣＤ、酒、雪茄等物之
    陳述不符，足見證人丁元皓之證述與事實不符，亦不能採信
    。至於被告二人於原審一再質疑告訴人對於「後院咖啡館」
    遭侵占物品之數量及品名，於偵查中與審理中之指述均有不
    同，而認告訴人上開指述並非真實，惟核告訴人於警訊及偵
    審中歷次之陳述，關於被告甲○○如何與告訴人共同經營咖
    啡館、被告甲○○與告訴人如何發生爭執、被告甲○○與乙○○至「後院咖啡館」後如何破壞店內設施並取走店內物品
    之種類等情節，相互勾稽，並無何矛盾之處，雖告訴人就被
    侵占物品數量之指述，或有參差不一之情形，然觀告訴人、
    證人陳唯泰、徐子惠等人陳述關於被告二人侵占行為及侵占
    物品之種類等犯罪基本事實，並無瑕疵矛盾之處。衡諸常情
    ，一般人對於一件事情經過一段時日後之多次陳述，均難期
    其陳述完全一致，且本件自案發日迄原審辯論終結日，已相
    隔五年之久，況告訴人亦無法預測被告二人會至「後院咖啡
    館」搬走店內物品，而預先刻意記明一切店內物品明細，是
    告訴人就細節所述，縱有不同，亦屬常情。且按陳述證據前
    後雖稍有差異或矛盾，法院非不可本於經驗法則，勘酌其他
    情形，作合理之比較，定其取捨。從而告訴人之陳述證據前
    後縱有差異，本院依憑其前後之陳述，比對證人陳唯泰、徐
    子惠之證詞，並審酌其他證據，本於經驗法則與論理法則，
    認告訴人所述有「後院咖啡館」內遭侵占之物品種類及大約
    數量等情為真實。
三、綜上所述，「後院咖啡館」為告訴人與被告甲○○所共同經
    營等情，已如前述。準此該「後院咖啡館」內之物品應屬告
    訴人與被告甲○○所共有，被告甲○○明知上情，卻將咖啡
    館內之書籍、ＣＤ、雪茄、洋酒、紅酒、雪茄、雪茄保濕盒
    、打火機及小燈等物取走，其有為自己不法所有之意圖甚明
    ，被告乙○○現為被告甲○○之女友且曾擔任「後院咖啡館
    」之店長，業經被告甲○○於原審陳述明確（詳見原審卷二
    第77頁），則被告乙○○對於被告甲○○與告訴人共同經營
    「後院咖啡館」之情形，應知之甚詳，對於店內物品應屬被
    告甲○○與告訴人所共有，亦應有認識，其竟與被告甲○○
    共同至「後院咖啡館」搬運前開物品，其與被告甲○○有侵
    占之犯意聯絡及行為分擔，亦可認定。是被告二人此部分犯
    行，事證明確，亦應依法論罪科刑。
肆、核被告二人所為，均係犯刑法第335條第1項侵占罪。公訴意
    旨認被告二人侵占「後院咖啡館」物品部分所為，係犯刑法
    第336條第2項業務侵占罪，惟被告甲○○係與告訴人共同經
    營「後院咖啡館」，已經認定如前，其二人之間並無類如僱
    用或合夥之情形存在，即「後院咖啡館」內之物品應屬被告
    甲○○與告訴人之共有物，被告甲○○、乙○○共同侵占該
    物，自應論以普通侵占罪，起訴法條應予變更。又被告乙○○雖非「後院咖啡館」物品之持有人，但與持有「後院咖啡
    館」物品之被告甲○○共同實施上開侵占犯行，依刑法第31
    條第1項規定，仍為共同正犯 。被告甲○○先後多次侵占犯
    行，時間緊接，方法相同，觸犯構成要件相同之罪，顯係基
    於概括犯意為之，為連續犯，應依刑法第56條規定以一罪論
    ，並加重其刑。又被告甲○○出賣證人徐子惠股票並侵占股
    款部分，雖未據公訴人起訴，然此部分之事實與公訴人起訴
    之犯罪事實有連續犯之裁判上一罪關係，應為起訴效力所及
    ，自應併予審理。原審經詳細調查，以被告二人罪證明確，
    適用上揭規定，並審酌被告甲○○與告訴人原為男女朋友關
    係，生活密切，財產相互支應，僅因感情破裂而侵占其與告
    訴人共有之存款及咖啡館內之物品，造成告訴人財產上及心
    理上之損失，並參酌被告甲○○、乙○○之犯罪動機、目的
    、手段、所得、所造成之損害，及被告二人犯罪後之態度等
    一切情狀，分別量處被告甲○○有期徒刑8月 、被告乙○○
    有期徒刑6月，並就被告被告乙○○部分 ，依刑法第2條第1
    項前段，應適用裁判時之刑法第41條第1項前段規定 ，併予
    諭知易科罰金之折算標準。核原審認事用法，並無不合。
伍、被告二人上訴意旨略稱：(一)原審於準備程序及審理期日初，
    未依法對於證據能力有所決定、(二)審判長不解其依職權傳喚
    證人所為訊問為「主詰問」性質，竟諭知辯護人對「敵性證
    人」主詰問、(三)審判長未踐行法定「科刑辯論程序」，程序
    顯然違法云云。惟本院認被告二人上揭所指(一)、(二)項，與本
    件判決結果並無影響。再被告二人始終否認犯行，主張渠等
    應獲無罪判決，自無庸再為量刑範圍之辯論程序，且原審於
    量刑時已依刑法第57條規定詳酌被告二人犯罪之動機、目的
    、手段、所得、所造成之損害及被告二人犯後之態度等一切
    情狀，依法自無不合。又被告二人上訴意旨另略稱：(一)被告
    並未持有自己帳戶之款項，故提領之行為無法該當刑法侵占
    罪之構成要件要素、(二)原判決對於被告甲○○是否有主觀不
    法所有意圖略而不論，更無視於告訴人先行將甲○○日盛證
    券帳戶中之股票盜賣後並將得款169萬餘元盜領一空 、(三)原
    判決認定被告甲○○於88年11月18日賣出3 張明知屬於證人
    徐子惠之股票，得款9萬1596元，復於其後分3次提領據為己
    有，認事用法有違誤、(四)證人陳唯泰、徐子惠於事發後仍受
    雇於告訴人，而徐子惠認為被告甲○○侵占其股款，且其於
    原審之證詞前後不一，並均配合告訴人主張之變更而更新其
    證詞，故渠等供述之憑信性、證明力不足、(五)被告甲○○、
    乙○○於88年10月22日當晚並未自後院咖啡館搬走如告訴人
    於偵查筆錄所列之物品，且無不法所有意圖、(六)被告甲○○
    之行為乃因告訴人先行破壞共有關係而決定終止合夥關係，
    並符合「民法自助行為」之要件云云。惟如上所述被告甲○○上開寶島銀行帳戶內之存款為其與告訴人所共有，是當被
    告甲○○將該帳戶內之款項提領出來時，即屬持有其與告訴
    人所共有之金錢，其將該共有之金錢據為己有時，自當構成
    侵占犯行。再被告甲○○分別於88年12月10日、同年月15日
    、同年月29日，連續3次提領4萬元、3萬元及2萬2000元，且
    被告甲○○亦供承這筆存款是賣掉3張宏電股票的錢 ，而此
    3張宏電股票既屬徐子惠委託買入者 ，被告甲○○自應將賣
    出後所得款項應交給徐子惠，被告甲○○竟將之據為已有，
    自亦當構成侵占犯行。又證人陳唯泰、徐子惠於事發後縱仍
    受雇於告訴人，亦難憑此率認其等之證詞有偏頗。另被告二
    人於88年10月22日當晚自後院咖啡館搬走如告訴人於偵查筆
    錄所列之物品，並具有不法所有意圖之依據，詳如前述。復
    觀被告二人於88年10月22日當晚自後院咖啡館搬走如告訴人
    於偵查筆錄所列之物時，被告二人當時並無不及受法院或其
    他機關援助之情事，是被告二人當晚之行為，並不符合民法
    自助行為。綜上所述，足見被告二人上訴指摘原審判決不當
    ，請求撤銷原審判決云云，為無理由，應予駁回。
陸、查被告二人前未曾受有期徒刑以上刑之宣告，此有台灣高等
    法院被告全國前案紀錄表可憑（見本院卷第17至19頁），被
    告甲○○與告訴人原係男女朋友，長期為同居生活，並共同
    經營上開咖啡館，嗣因感情生變，被告甲○○斯時未能冷靜
    面對告訴人，共同討論如何解決共有之財物，其竟一時失慮
    ，而侵占上揭財物，其固應受非難；被告乙○○介入被告甲○○與告訴人間之感情生活，成為第三者，其在道德上或應
    受責難，然男女相處感情變化，非外人所能置喙，而被告乙○○為本件犯行，應係因其已為被告甲○○之新女朋友，受
    被告甲○○影響所致；告訴人感情受創，人財兩失，其處境
    實令人同情；惟本案已纏訟5年多，告訴人與被告間，彼此
    均已受相當之煎熬、折磨，彼此間應儘速走出感情破裂之陰
    影，積極面對人生，才能撫平心靈創傷；而被告二人經此偵
    審程序，當知警惕，且被告甲○○現亦經營咖啡館，有正當
    工作（見原審卷一第175 至179頁），信無再犯之虞，本院
    因認對被告二人所宣告之刑，以暫不執行為適當，併均宣告
    緩刑4年，以啟自新。
據上論斷，應依刑事訴訟法第368條，刑法第74條第1款，判決如
主文。
本案經檢察官謝英民到庭執行職務。
中　　華　　民　　國　　94　　年　　8 　　月　　24　　日
　　　　　　　　　刑事第二十二庭審判長法　官  黃瑞華
　　　　　　　　　　　　　　　　　    法　官  蔡明宏
　　　　　　　 　 　　　　　　　　　　法　官  陳憲裕
以上正本證明與原本無異。
不得上訴。
                                      書記官  劉育妃
中　　華　　民　　國　　94　　年　　8 　　月　　29　　日
附錄本案論罪科刑法條：
中華民國刑法第335條：
 (普通侵占罪)
意圖為自己或第 3 人不法之所有，而侵占自己持有他人之物者，
處五年以下有期徒刑、拘役或科或併科 1000 元以下罰金。
前項之未遂犯罰之。
